【裁判字號】    96,審交易,148
【裁判日期】    970227
【裁判案由】    公共危險
【裁判全文】
臺灣桃園地方法院刑事判決           96年度審交易字第148號
公  訴  人  臺灣桃園地方法院檢察署檢察官
被      告  甲○○
上列被告因公共危險案件，經檢察官提起公訴（96年度偵字第28
438號），本院判決如下：
    主  文
甲○○服用酒類，不能安全駕駛動力交通工具而駕駛，累犯，處
有期徒刑陸月，如易科罰金，以新臺幣壹仟元折算壹日。
    事  實
一、甲○○前於民國95年間因公共危險案件，經本院以95年度桃
    交簡字第1900號判決判處有期徒刑3 月確定，於95年10月26
    日易科罰金執行完畢（構成累犯）。詎仍不知悔改，明知服
    用酒類不能安全駕駛動力交通工具者，不得駕駛，亦明知其
    於96年10月7日下午1時30分許起至同日晚間6 時許，在桃園
    縣八德市○○路某處朋友家內飲用高粱酒約2 杯後，已達酒
    醉不能安全駕駛動力交通工具之程度，猶在飲酒結束後，自
    上開處所駕駛車牌號碼V9-2120 自小客車沿桃園縣桃園市○
    ○路往中壢市方向行駛。嗣於96年10月7 日晚間6 時35分許
    ，途經桃園縣桃園市○○路與三民路口處，經警攔檢盤查，
    並對之實施呼氣酒精濃度測試，測試值高達每公升1.17毫克
    ，而查獲上情。
二、案經桃園縣政府警察局移請臺灣桃園地方法院檢察署檢察官
    偵查起訴。
    理  由
一、上揭犯罪事實，業據被告甲○○於警詢、偵查及本院審理時
    均坦承不諱。被告於上揭犯罪時地，經警實施呼氣酒精濃度
    測試，測試值高達每公升1.17毫克，此有酒精測定紀錄表1
    紙在卷可佐，此外復有桃園縣政府警察局舉發違反道路交通
    管理事件通知單、桃園縣政府警察局汽車駕駛人酒後生理協
    調平衡檢測紀錄卡、刑法第185條之3案件測試觀察紀錄表各
    1 紙附卷可稽。依交通部運輸研究所90年9 月24日運安字第
    900005854 號函所載，呼氣中酒精濃度每公升含量為0.25毫
    克，即相當於血液中酒精濃度（BAC ）百分之0.05，且依該
    函所附該所79年「駕駛人行為反應之研究－酒醉駕車對駕駛
    行為之分析研究」指出：（一）BAC 達百分之0.03至百分之
    0.05時，對駕駛能力之影響為：多數駕駛人心境逐漸變幻不
    定，視覺與反應靈敏性減弱，對速度及距離的判斷力差。對
    心理行為之影響為：觀察力逐漸欠缺，心情漸趨輕鬆，自信
    心增加，多話，精神狀態處於陶醉感。（二）BAC 到達百分
    之0.05至百分之0.08時，對駕駛能力之影響為：反應遲鈍，
    駕駛能力受損，遲而不決或決而不行。對心理行為之影響為
    ：情緒鬆弛，感情與行為趨向誇張，肌肉不協調，精神處於
    興奮狀態。（三）BAC 到達百分之0.08至百分之0.15時，對
    駕駛能力之影響為：判斷力嚴重受到影響，體能與精神協調
    受損，駕駛之體能困難增加。對心理行為之影響為：產生情
    緒異常現象，步伐不平穩，言語不清，反應惡劣，記憶及判
    斷力受損，精神處於錯亂狀態。（四）BAC 超過百分之0.15
    時，對駕駛能力之影響為：視線搖晃，駕駛已進入恍惚狀態
    ，判斷及理解遭到扭曲，駕駛不穩定。對心理行為之影響為
    ：意識不明，嘔吐，站、走及講話困難，責任感喪失，精神
    處於麻痺狀態。（五）BAC 超過百分之0.50時，對駕駛人能
    力之影響為：無法開車。對心理行為之影響為：爛醉如泥，
    失去知覺可能致死，精神處於昏睡狀態。本件被告飲酒後，
    呼氣酒精濃度高達每公升1.17毫克，已如前述，換算後相當
    於BAC百分之0.234，參酌上開說明，被告之判斷力、精神協
    調、駕駛體能、精神狀態等均已受到相當影響而減退，並與
    「桃園縣政府警察局汽車駕駛人酒後生理協調平衡檢測紀錄
    卡」及「刑法第185條之3案件測試觀察紀錄表」上所載，被
    告於平衡動作測試時經警命為：(1)直線步行十公尺後令其迴
    轉走回原地，(2)雙腳併攏，兩手貼緊大腿，將依腳向前抬高
    離地15公分，並停止不動30秒，(3)雙腳併攏，雙手向前平伸
    ，閉眼，輪流使用左右手的食指指尖觸摸鼻尖，及(4)閉雙眼
    ，30秒內朗讀阿拉伯數字由1001、1002...至1030等檢測，
    被告檢測結果均為不合格，且詢問過程有語無倫次、多話情
    事等內容綜合判斷，顯見被告當時確已達於酒醉不能安全駕
    駛之程度，足認被告前揭自白與事實相符，應可採信。
二、查刑法第185條之3之規定業經修正，於民國97年1月2日公布
    ，97年1月4日生效施行。修正前刑法第185條之3規定：「服
    用毒品、麻醉藥品、酒類或其他相類之物，不能安全駕駛動
    力交通工具而駕駛者，處一年以下有期徒刑、拘役或三萬元
    以下罰金。」；修正後刑法第185條之3規定：「服用毒品、
    麻醉藥品、酒類或其他相類之物，不能安全駕駛動力交通工
    具而駕駛者，處一年以下有期徒刑、拘役或科或併科十五萬
    元以下罰金。」，即刑法第185條之3之罰金刑由修正前之科
    新臺幣3萬元以下罰金，並依刑法施行法第1條之1第2項但書
    提高3倍即科新臺幣9萬元以下罰金，修正為科或併科新臺幣
    15萬元以下罰金。本件被告行為後法律有變更，比較行為時
    法與裁判時法之結果，以行為時法有利於被告，依刑法第2
    條第1項前段之規定，應適用行為時之修正前刑法第185條之
    3之規定處罰，合先敘明。
三、核被告所為，係犯修正前刑法第185條之3之服用酒類不能安
    全駕駛動力交通工具而駕駛罪。又查被告前於95年間因公共
    危險案件，經本院以95年度桃交簡字第1900號判決判處有期
    徒刑3 月確定，於95年10月26日易科罰金執行完畢，有臺灣
    高等法院被告前案紀錄表1份在卷可考，其於5年以內故意再
    犯本件有期徒刑以上之罪，為累犯，應依法加重其刑。爰審
    酌被告前於88、89、91年間雖有酒駕公共危險前案紀錄，惟
    距本案已有相當時日，而95年間所犯酒駕公共危險罪，僅判
    決有期徒刑3 月，其再犯本件酒駕公共危險犯行，雖無視於
    法禁，嚴重危害行車安全，且乏尊重其他用路人生命、財產
    安全之觀念，然兼衡被告之智識程度、犯罪手段、另姑念犯
    罪後坦承犯行，認檢察官求刑有期徒刑7 月尚屬過重等一切
    情狀等一切情狀，量處如主文所示之刑，並諭知易科罰金之
    折算標準。
據上論斷，依刑事訴訟法第299條第1項前段，修正前第185條之3
，刑法第2條第1項前段、第47條第1項前段、第41條第1項前段，
刑法施行法第1條之1第1項、第2項但書，判決如主文。
中    華    民    國    97    年     2    月    27    日
                      刑事庭  法  官  江振義
以上正本證明與原本無異。
如不服本判決，應於判決送達後10日內向本院提出上訴狀（應附
繕本），其未敘述上訴理由者，應於上訴期間屆滿後20日內補提
理由書狀於本院，上訴於臺灣高等法院。
                              書記官  林韡婷
中    華    民    國    97    年    2     月    27    日
附錄論罪科刑依據之法條：
中華民國刑法第185條之3
服用毒品、麻醉藥品、酒類或其他相類之物，不能安全駕駛動力
交通工具而駕駛者，處1 年以下有期徒刑、拘役或3 萬元以下罰
金。


司法院資訊處製作；財團法人民間司法改革基金會備份。
